【裁判字號】    98,上訴,3344
【裁判日期】    981028
【裁判案由】    毒品危害防制條例
【裁判全文】
臺灣高等法院刑事判決                98年度上訴字第3344號
上  訴  人  臺灣桃園地方法院檢察署檢察官
被      告  甲○○
                    （現另案於臺灣桃園監獄執行）
上列上訴人因被告違反毒品危害防制條例案件，不服臺灣桃園地
方法院98年度訴字第209號，中華民國98年6月25日第一審判決（
起訴案號：臺灣桃園地方法院檢察署97年度偵字第7716號），提
起上訴，本院判決如下：
    主  文
原判決撤銷。
甲○○轉讓第一級毒品，累犯，處有期徒刑柒月。
    事  實
一、甲○○曾於民國95年間因違反槍砲彈藥刀械管制條例案件，
    經臺灣桃園地方法院以95年度桃簡字第348 號判決判處有期
    徒刑5月，併科罰金新臺幣30000元，嗣經臺灣桃園地方法院
    以95年度簡上字第153 號判決駁回上訴確定，有期徒刑部分
    於95年8月8日易科罰金執行完畢。詎甲○○猶不知悔悟，明
    知海洛因、甲基安非他命分係毒品危害防制條例第2條第2項
    第1款、第2款所列之第一、二級毒品，且甲基安非他命屬藥
    事法查禁之禁藥，依法均不得轉讓，竟於96年12月5日上午
    某時，在其位於桃園縣蘆竹鄉○○○街22號11樓之住處，同
    時無償提供第一級毒品海洛因及第二級毒品甲基安非他命予
    其妻乙○○，而同時轉讓海洛因、甲基安非他命予乙○○，
    以供乙○○在上址施用（並無證據證明甲○○轉讓第一級毒
    品海洛因、第二級毒品甲基安非他命之數量分別達淨重5 公
    克以上及10公克以上）。嗣於同日14時25分許，警方持搜索
    票至上址搜索，為警查獲甲○○、乙○○，乙○○供出其施
    用之毒品為甲○○所提供，而悉上情。
二、案經桃園縣政府警察局楊梅分局報請臺灣桃園地方法院檢察
    署檢察官偵查起訴。
    理  由
甲、程序方面：
    按被告以外之人於審判外之言詞或書面陳述，除法律有規定
    者外，不得作為證據，刑事訴訟法第159 條第1 項定有明文
    。又被告以外之人於審判外之陳述，雖不符同法第159 條之
    1 至第159 條之4 之規定，但經當事人於審判程序同意作為
    證據，法院審酌該言詞陳述或書面陳述作成時之情況，認為
    適當者，亦得為證據；當事人、代理人或辯護人於法院調查
    證據時，知有第159 條第1 項不得為證據之情形，而未於言
    詞辯論終結前聲明異議者，視為有前項之同意，刑事訴訟法
    第159條之5亦有明文。經查，本件判決所援引證人乙○○於
    警詢、偵查時之陳述，雖屬被告以外之人於審判外之陳述，
    而為傳聞證據，惟被告於本院準備程序中並未爭執，且迄至
    言詞辯論終結前亦未再聲明異議，本院審酌上開證據資料製
    作時之情況，尚查無違法不當及證明力明顯過低之瑕疵，亦
    認為以之作為證據應屬適當，故揆諸前開法律規定與說明，
    爰逕依刑事訴訟法第159條之5規定，認前揭證據資料有證據
    能力。
乙、實體方面：
一、訊據被告甲○○固對其妻乙○○於上開時、地取得其所購買
    之第一級毒品海洛因及第二級毒品甲基安非他命而施用等情
    不諱，惟堅決否認有何轉讓第一級毒品及轉讓禁藥之犯行，
    辯稱：伊與伊之妻乙○○係共有財產，雖通常毒品都是伊買
    的，惟伊錢不夠，伊會跟乙○○拿錢去買，伊係與乙○○一
    起購買毒品回來一起施用，乙○○根本不需要經伊同意才可
    取得施用，伊並未有轉讓毒品之行為云云。惟查：
  (一)證人乙○○於96年12月5 日為警查獲後所採集之尿液檢體，
    經警送請台灣檢驗科技股份有限公司以酵素免疫分析法（EI
    A）初步檢驗，再以氣相層析質譜儀法（GC/MS）確認分析結
    果，確呈鴉片類、甲基安非他命陽性反應，此有該公司96年
    12月23日濫用藥物尿液檢驗報告及桃園縣政府警察局楊梅分
    局被採尿人尿液暨毒品真實姓名與編號對照表各乙紙附卷可
    稽（見97年度偵字第7716號偵查卷第40頁至第41頁），而證
    人乙○○於原審審理時證稱：查獲當日伊有施用海洛因、安
    非他命，伊並不清楚伊之先生向何人購得海洛因、安非他命
    ，有時伊先生會告訴伊要去拿東西，伊沒有跟他一起出去等
    語（見原審卷第56頁背面），參以乙○○於96年12月5 日上
    午在前開住處所施用之海洛因、甲基安非他命，確係由被告
    所購得等情，亦據被告於本院審理時供承不諱（見本院98年
    9月17日準備程序筆錄），堪認乙○○於為警查獲當日上午
    ，確曾自被告處取得第一級毒品海洛因與第二級毒品甲基安
    非他命而施用無訛。
  (二)被告雖以：伊與乙○○係共有財產，伊係與乙○○一起購買
    毒品回來共同施用，伊並未有轉讓毒品之行為云云置辯，惟
    證人乙○○於警詢時證稱：都是被告自己要施用海洛因，所
    以他才去買的，伊並沒有叫他去買海洛因，有時候被告會主
    動告知海洛因放在那裡，伊要用就會拿來用，被告未向伊收
    取金錢或代價等語（見97年度偵字第7716號偵查卷第20頁正
    面），復於偵查時證稱：係被告將海洛因、安非他命放在家
    裡，伊自己拿來施用等語（見97年度偵字第7716號偵查卷第
    61頁正面），均未提及其與被告共同出資購買海洛因、甲基
    安非他命回來後一起施用之情。而證人乙○○於原審審理時
    證稱：「（問：用完的海洛因、安非他命是你先生於何時向
    何人購買？）不清楚，我沒有記那麼多，有時我先生會告訴
    我他要去拿東西，我沒有跟他一起出去」、「（問：故你從
    來不管他何時向何人購買回來毒品，你也不關心也不問他毒
    品之價格，只要你想施用毒品就去房間拿？）是的，我不會
    去多問這些，他開口跟我要錢，我會拿給他」、「（問：買
    毒品的錢都是被告跟你要的，還是他自己有錢可以買？）有
    時跟我要，有時他自己身上有錢可以買」等語（見原審卷第
    56頁背面至第57頁正面），足認就購買海洛因、甲基安非他
    命之事，仍係由被告自己獨立決定是否購買，況證人乙○○
    於原審審理時亦證稱：「（問：你施用的毒品是你先生放在
    房間內的固定地方，還是亂放於房間內？）沒有固定放在房
    間內的某處，但房間是我整理的，就算我先生不告訴我放在
    房間的哪裡，我自己收拾的時候也會找到，有時我先生不讓
    我施用毒品，我會自己找」、「（問：你先生是否會藏起毒
    品，不想讓你施用？）是的」、「（問：既然毒品有時是你
    先生保管，有無你要跟你先生要毒品施用時，他為了不讓你
    施用而不告訴你毒品放在何處之情形？）有」、「（問：則
    你是會設法讓你先生說出來，還是你會自己去找出來？）我
    會自己去找出來」等語（見原審卷第57頁背面至第59頁正面
    ），益證被告購買海洛因、甲基安非他命之事，係由被告獨
    立決定是否購買，而非與乙○○一同商量合資購買，且購得
    之海洛因、甲基安非他命均係被告獨自保管，甚至不讓乙○
    ○施用，凡此均足徵被告係基於自己獨自持有支配之意而購
    得甲基安非他命、海洛因，尚難認其於購得甲基安非他命、
    海洛因之始即有與乙○○共有及共享之意，是以乙○○於為
    警查獲當日上午，既自被告處取得第一級毒品海洛因與第二
    級毒品甲基安非他命而施用，被告顯係已將其持有支配之毒
    品，無償移轉予乙○○持有並施用，其應有轉讓海洛因、甲
    基安非他命之行為。至證人乙○○與被告固為同居之夫妻，
    然縱認渠等2人係基於同財共居之意思而同居生活，2人賺得
    之金錢並無明確區分，且購買之物不分彼此而共同使用，惟
    此亦僅能認係被告與乙○○兩者平日之理財方式及日常生活
    所需物品之管理方式而已，而海洛因、甲基安非他命等毒品
    向來為政府所嚴厲查緝並禁止流通，顯然與一般人民平日生
    活所需之物有別，究不能以被告與乙○○係具有同財共居之
    夫妻關係等情，即一概認定被告與乙○○對被告所購之毒品
    亦為共有、共享，縱認被告所辯其與乙○○之財產共有乙節
    屬實，尚不能因此而卸免被告所應負轉讓毒品、禁藥予其妻
    乙○○之刑責，亦不影響本院上開對被告係基於自己獨自持
    有支配之意而購得海洛因、甲基安非他命，並將其持有支配
    之該等毒品，無償移轉予乙○○持有而施用等情之認定。被
    告所辯其係與乙○○一起購買毒品回來一起施用，其並未有
    轉讓毒品之行為乙節，尚難採信。
  (三)綜上，被告前揭所辯顯係圖卸刑責之詞，不足採信。本案事
    證明確，被告犯行洵堪認定，應予依法論處。
二、按海洛因、甲基安非他命分係毒品危害防制條例第2條第2項
    第1款、第2款所列之第一、二級毒品，且甲基安非他命屬藥
    事法查禁之禁藥，依法均不得轉讓。而藥事法所規範者，係
    藥事之管理；所稱藥事，並非僅止於藥物（指藥品及醫療器
    材），尚包括藥商、藥局及其有關之事項，此觀該法第1 條
    、第4 條之規定自明。而毒品未必係經公告之禁藥，禁藥亦
    未必為毒品。故毒品危害防制條例與藥事法二者，並無必然
    之特別法與普通法關係。是除轉讓之甲基安非他命，其數量
    達行政院依毒品危害防制條例第8條第6項規定所訂定之標準
    ，經依法加重該條第2項之法定刑後，較藥事法第83條第1項
    之法定刑為重之情形外，因藥事法第83條第1項係於93年4月
    21日修正公布，同年月23日施行，為毒品危害防制條例第8
    條第2 項之後法，且為重法，自應優先適用藥事法處斷。查
    本件被告甲○○雖於上揭時、地轉讓甲基安非他命予乙○○
    ，惟並無證據證明被告轉讓甲基安非他命之數量達行政院所
    發布「轉讓持有毒品加重其刑之數量標準」規定淨重10公克
    以上之標準，是無從依據毒品危害防制條例第8條第6項之規
    定加重其刑，復因藥事法第83條第1 項之法定刑較毒品危害
    防制條例第8條第2項之法定刑為重，應優先適用藥事法之規
    定處罰。是核被告無償提供海洛因、甲基安非他命予乙○○
    之行為，係犯毒品危害防制條例第8條第1項之轉讓第一級毒
    品罪，及藥事法第83條第1 項之轉讓禁藥罪。公訴意旨認被
    告轉讓甲基安非他命之行為，係犯毒品危害防制條例第8 條
    第2 項之罪嫌，容有未洽，爰依刑事訴訟法第300 條之規定
    ，於起訴事實之同一範圍內變更起訴法條為藥事法第83條第
    1 項之罪。至其持有海洛因、甲基安非他命之低度行為，應
    為其所犯轉讓之高度行為所吸收，不另論罪。又被告同時無
    償轉讓海洛因、甲基安非他命予乙○○之行為，係一行為觸
    犯上開二罪名，為想像競合犯，應依刑法第55條之規定從一
    重論處轉讓第一級毒品罪。又查，被告曾於95年間因違反槍
    砲彈藥刀械管制條例案件，經臺灣桃園地方法院以95年度桃
    簡字第348號判決判處有期徒刑5月，併科罰金新臺幣30000
    元，嗣經臺灣桃園地方法院以95年度簡上字第153 號判決駁
    回上訴確定，有期徒刑部分於95年8月8日易科罰金執行完畢
    ，此有本院被告前案紀錄表1 份在卷足稽，其於受有期徒刑
    之執行完畢後，5 年內再犯有期徒刑以上之罪，為累犯，應
    依法加重其刑。復查，被告係無償轉讓毒品予其妻乙○○，
    未有任何利得，並斟酌其亦未經警查獲任何毒品，相較於轉
    讓第一級毒品罪之最輕本刑為有期徒刑一年之刑度，實有情
    輕法重失衡之情形，可認有憫恕之事由，爰依刑法第59條之
    規定減輕其刑，並先加後減之。
三、本件被告甲○○構成犯罪，已如前述，原審為無罪之諭知，
    尚有未洽，公訴人上訴意旨就此指摘，為有理由，自應由本
    院予以撤銷改判。爰審酌被告轉讓毒品、禁藥，危害他人身
    心健康，行為可訾，應予非難，兼衡被告犯罪之動機、目的
    、手段、方法、犯後態度等一切情狀，量處如主文所示之刑
    ，以資懲儆。
據上論斷，應依刑事訴訟法第369條第1項前段、第364條、第299
條第1項前段、第300條，毒品危害防制條例第8條第1項，藥事法
第83條第1項，刑法第11條前段、第55條、第47條第1項、第59條
，判決如主文。
本案經檢察官王壬貴到庭執行職務。
中    華    民    國    98    年    10    月    28    日
                  刑事第二十三庭審判長法  官  許宗和
                                      法  官  沈君玲
                                      法  官  林海祥
以上正本證明與原本無異。
如不服本判決，應於收受送達後10日內向本院提出上訴書狀，其
未敘述上訴之理由者並得於提起上訴後10日內向本院補提理由書
（均須按他造當事人之人數附繕本）「切勿逕送上級法院」。
                                      書記官  林淑貞
中    華    民    國    98    年    10    月    28    日
附錄：本案論罪科刑法條全文
毒品危害防制條例第8條
轉讓第一級毒品者，處 1 年以上 7 年以下有期徒刑，得併科新
臺幣 1 百萬元以下罰金。
轉讓第二級毒品者，處 6 月以上 5 年以下有期徒刑，得併科新
臺幣 70 萬元以下罰金。
轉讓第三級毒品者，處 3 年以下有期徒刑，得併科新臺幣 30
萬元以下罰金。
轉讓第四級毒品者，處 1 年以下有期徒刑，得併科新臺幣 10
萬元以下罰金。
前四項之未遂犯罰之。
轉讓毒品達一定數量者，加重其刑至二分之一，其標準由行政院
定之。
藥事法第83條
明知為偽藥或禁藥，而販賣、供應、調劑、運送、寄藏、牙保、
轉讓或意圖販賣而陳列者，處 7 年以下有期徒刑，得併科新臺
幣 5 百萬元以下罰金。
犯前項之罪，因而致人於死者，處 7 年以上有期徒刑，致重傷
者，處 3 年以上 12 年以下有期徒刑。
因過失犯第 1 項之罪者，處 2 年以下有期徒刑、拘役或科新臺
幣 30 萬元以下罰金。
第 1 項之未遂犯罰之。


司法院資訊處製作；財團法人民間司法改革基金會備份。
